# 请教陈版同一控制下企业合并

提问人：peak121 时间：2012-07-02 11:11:01
同一控制下企业合并 解释 5 号 什么时间公示 追随调整的话怎么账务处理 往来损益都要抵消 视同一开始控制 按照子公司的抵消方法抵消 那期初未分配利润应该不衔接吧 抵消权益： 借：实收资本 资本公积 盈余公积 未分配利润 贷 ：长期股权投资 本期 资本公积（以前期间） 借：资本公积 贷： 盈余公积 未分配利润

回答人：chenyiwei
解释 5 号近期再次征求过意见，但对这一条的争议始终很大。从目前情况看，各方意见明显分为对立的两派：处于IPO过程中的企业倾向于维持目前做法，在执行权益结合法的同时追溯调整合并报表的前期比较数据；而已上市企业或者没有上市计划的企业倾向于不追溯。由此导致该规定难产。 据说，向财政部提出该项修改的是一些大型央企集团。由于这些集团内部重组频繁，导致如果按照权益结合法要求追溯重述前期比较数据，而且编制集团层面合并报表时还要消除重复因素，会非常麻烦。因此，这些集团希望取消权益结合法下追溯调整合并报表前期比较数据的规定。
在财政部就此问题征求意见时，我的意见如下： 1 、在IFRS下的会计实务中，通常允许对从合并方这一会计主体角度而言具有商业实质的同一控制下企业合并交易的会计处理方法在购买法和权益结合法之间作出选择，只有对不具有商业实质的同一控制下企业合并交易才必须采用权益结合法。在实务中，多数企业会选择对具有商业实质的同一控制下企业合并交易运用购买法，权益结合法多数是用于对不具有商业实质的同一控制下企业合并交易进行会计处理（如用于描述IPO前的架构重组过程），而对于不具有商业实质的同一控制下企业合并交易而言，调整合并报表的前期比较数据更有利于提升财务信息的可比性，从而为财务信息使用者提供更可靠、更相关的会计信息。 2 、因此，基于现行企业会计准则要求所有同一控制下企业合并均采用权益结合法处理的要求，以及权益结合法的基本出发点是从最终控制方立场，认为同一控制下企业合并不具有商业实质，所以在合并方的合并财务报表中，要求调整前期比较数据的做法与前述出发点的做法可以更好地保持一致，提高财务信息的可靠性、相关性和可比性，我们建议在这一方面继续保持目前的做法，要求就同一控制下企业合并事项调整合并报表前期比较数据的列报。 3 、如有可能，我们也建议重新考虑现行会计准则对同一控制下企业合并的基本处理原则，将其修改为：对从合并方这一会计主体角度而言具有商业实质的同一控制下企业合并交易的会计处理方法在购买法和权益结合法之间作出选择（偏向于采用购买法），只有对不具有商业实质的同一控制下企业合并交易才必须采用权益结合法。对于采用购买法处理的企业合并交易，被合并方自合并日起纳入合并范围，不调整合并报表中的前期比较数据，也不将被合并方自合并当期期初至合并日的净利润、现金流量纳入合并报表；对于采用权益结合法处理的企业合并交易，应要求调整合并报表中前期比较数据的列报，并将被合并方自合并当期期初至合并日的净利润、现金流量纳入合并报表。